【裁判字號】    95,交聲,3
【裁判日期】    950526
【裁判案由】    違反道路交通管理處罰條例聲明異議
【裁判全文】
福建金門地方法院交通事件裁定          95年度交聲字第3 號
原處分機關  金門縣公路監理所
受處分人即
異  議  人  甲○○
上列受處分人因違反道路交通管理處罰條例案件，對於金門縣公
路監理所中華民國95年2 月9 日所為之處分（金監裁字第裁36-V
00000000號裁決書）聲明異議，本院裁定如下：
    主      文
原處分撤銷。
甲○○不罰。
    理      由
壹、原處分機關處分意旨略以：受處分人於民國94年10月3 日下
    午3 時35分許，駕駛車號ＶＯ－８８８３號自用小客車行經
    屏東縣屏東市○○路、莊敬街一段路口，有轉彎車不讓直行
    車先行之違規事實，為屏東縣警察局交通隊員警舉發違規通
    知單移送，受處分人依限期提出申訴，經查違規屬實，遂於
    95年2 月9 日以金監裁字第裁36-V00000000號裁決書裁處罰
    鍰新台幣一千八百元，並記違規點數一點等情。
貳、聲明異議意旨則以：異議人確於前開時、地駕車欲左轉，與
    對向沿大連路直行由阮秉榮駕駛之ＨＺ─２３８６號自用小
    客車發生擦撞，為警告發本件違規。惟當時係因該路口之屏
    東基督教醫院交通流量大，又有另輛車欲左轉莊敬街，異議
    人已完成左轉而緊急煞車，因此肇事，並非不讓直行車先行
    ，警方認定異議人違規，顯有錯誤，爰聲明異議等語，資為
    抗辯。
參、法院之判斷：
  一、按汽車駕駛人轉彎時，有轉彎車不讓直行車先行，或直行
      車尚未進入交岔路口，而轉彎車已達中心處開始轉彎，直
      行車不讓轉彎車先行者，處二百元以上六百元以下罰鍰，
      道路交通管理處罰條例第48條第1 項第6 款定有明文。從
      而汽車駕駛人轉彎時，轉彎車應讓直行車先行。但如直行
      車尚未進入交岔路口，而轉彎車已達中心處開始轉彎，則
      直行車應讓轉彎車先行。
  二、異議人於事故發生時已完成左轉彎，直行車應讓轉彎車先
      行。
  （一）查異議人於前開時、地，駕車欲左轉莊敬街一段，與對
        向沿大連路直行由阮秉榮駕駛之ＨＺ─２３８６號自用
        小客車發生擦撞，為警告發本件違規等事實，為異議人
        所不否認，並有舉發違反道路交通管理事件通知單為證
        ，應堪信為真實。
  （二）又依證人即當日舉發之警員王台興提出之道路交通事故
        調查報告表、肇事現場略圖、現場照片等件觀之，可看
        出異議人駕駛之轉彎車已經過大連路、莊敬街一段交叉
        路口中心處，並已完成左轉彎；且該路口確為屏東基督
        教醫院，設有供汽車通行之通道，堪信異議人主張當時
        係因屏東基督教醫院有另輛車欲左轉莊敬街，異議人已
        完成左轉而緊急煞車，並非不讓直行車先行等語，應堪
        採信。
  （三）另阮秉榮於事故發生後接受屏東縣警察局交通隊警員訪
        談時陳稱：伊駕車沿大連路東往西直行，甲○○駕駛自
        小客車沿大連路西往東左轉莊敬街一段肇事，伊發現危
        險時距離對方10公尺，伊煞車反應等語（見本院卷第30
        頁），又參酌阮車之煞車痕僅0.5公尺，堪信異議人駕
        車達中心處開始左轉彎時，該直行車尚未進入交岔路口
        ，則此時阮秉榮駕駛之直行車應讓異議人駕駛之轉彎車
        先行。
  三、綜上所述，異議人駕駛轉彎車已達中心處開始左轉彎，阮
      秉榮駕駛之直行車應讓轉彎車先行，原處分機關未予詳查
      ，遽予裁罰，尚有未洽。受處分人聲明異議為有理由，應
      將原處分撤銷，另諭知異議人不罰。
肆、據上論斷，應依道路交通管理處罰條例第87條第2 項、道路
    交通案件處理辦法第20條，裁定如主文。
中    華    民    國    95    年    5     月    26    日
                      刑事庭  法  官  林鈺琅
上正本證明與原本無異。
如不服本裁定應於送達後五日內向本院提出抗告狀。
中    華    民    國    95    年    5     月    26    日
                              書記官  周怡青


司法院資訊處製作；財團法人民間司法改革基金會備份。
